【裁判字號】    89,上易,87
【裁判日期】    890215
【裁判案由】    誣告
【裁判全文】
臺灣高等法院臺南分院刑事判決                八十九年度上易字第八七號    Ｇ
      上  訴  人  臺灣嘉義地方法院檢察署檢察官
      被      告  丙  ○  ○
右上訴人因被告誣告案件，不服臺灣嘉義地方法院八十八年度易字第九八四號中華民
國八十八年十一月十五日第一審判決（起訴案號：臺灣嘉義地方法院檢察署八十八年
度偵字第三二０九號），提起上訴，本院判決如左：
      主      文
上訴駁回。
      理      由
一、公訴意旨略以：被告丙○○係立天貿易公司負責人，於民國八十七年十二月七日
    向甲○承租挖土機改裝之夾草機乙部，在嘉義縣新港鄉大潭村後底湖二之一號，
    從事稻草加工外銷工作，並訂立合約書，約定損害、修繕由丙○○負責，惟該夾
    草機後來發生故障，雙方為修護費用負擔問題發生歧見，甲○遂於八十七年十二
    月十一日下午八時許打電話與丙○○聯絡，表示將派人拖回該夾草機，丙○○表
    示同意，甲○乃於八十七年十二月十二日清晨四時許僱請張明溪（起訴書誤載為
    張清溪）將該夾草機拖回。詎丙○○明知該夾草機並非失竊，竟基於使他人受刑
    事訴追之犯意，未指定犯人，而向該管公務員誣告犯罪，於八十七年十二月十二
    日指示有犯意聯絡之被告即立天貿易公司員工乙○○，於同日上午七時三十分，
    向有偵查犯罪權限之嘉義縣警察局民雄分局新港分駐所，誑稱該夾草機失竊，請
    求偵辦行竊之人，而誣告他人犯竊盜罪嫌。嗣經警於八十七年十二月十三日向甲
    ○調查後，始得悉上情。因認被告涉有刑法第一百七十一條第一項未指定犯人之
    誣告罪嫌等語。
二、本件公訴人認被告丙○○、乙○○犯誣告罪嫌，無非係依據出租人甲○之指訴及
    其女潘韻如之證詞資為論據。訊之被告丙○○、乙○○均堅決否認上開犯行，被
    告丙○○辯稱：伊未曾同意甲○取回該夾草機，也不知道甲○來載回去等語。另
    被告乙○○亦辯稱：伊因早上八時上班後發現該夾草機不見就打電話向丙○○報
    告，丙○○要伊去報案，其報案後並沒有打電話給甲○等語。
三、按犯罪事實應依證據認定之，無證據不得推定其犯罪事實。又不能證明被告犯罪
    者，應諭知無罪之判決，刑事訴訟法第一百五十四條、第三百零一條第一項分別
    定有明文。又誣告罪之成立以意圖他人受刑事處分或懲戒處分，而為虛偽之告訴
    、告發、報告者為要件。所謂虛偽係指明知無此事實故意捏造而言，若告訴人誤
    認有此事實或以為有此嫌疑，自不得指為虛偽，即難科以本罪，最高法院四十年
    臺上字第八八號判例可資參照。
四、經查：被告丙○○與出租人甲○因夾草機之修護費用究應由誰負擔發生爭執，而
    由甲○於八十七年十二月十一日下午八時許打電話與丙○○聯絡，表示將派人拖
    回該夾草機，而丙○○亦表示同意之事實，固經甲○指證在卷，但為被告丙○○
    所否認，故尚難僅憑出租人甲○之片面陳述，即遽以認定被告丙○○同意其取回
    該夾草機。次查：甲○僱人拖回夾草機係在八十七年十二月十二日清晨四時許之
    事實，經證人張明溪於原審審理時到庭證述屬實，然按照常理，如甲○確已取得
    被告丙○○之同意，當不至在清晨無人之際即將其夾草機取回，而不予以知會。
    再者，該部夾草機果若被告丙○○同意由甲○取回，則甲○豈有不向被告丙○○
    索回鑰匙之理？另查：被告丙○○向甲○所承租之夾草機因故障而由員工白忠進
    送修，並於八十七年十二月十一日由修理廠負責人蕭錦龍修妥後送回，並加滿機
    油及汽油，準備加班交貨等情，亦經蕭錦龍到庭結證甚詳，衡諸常情，被告丙○
    ○在此時，豈有可能已同意甲○取回。被告丙○○所辯未曾同意甲○取回該夾草
    機乙節，尚堪採信。
五、再查：被告乙○○於八十八年十二月十二日上午上班時發現夾草機不見，基於其
    職責向公司負責人即被告丙○○報告，經其指示後乃於同日下午一時許向警方報
    案失竊，證人潘韻如雖證稱乙○○於報警後曾於當日下午打電話至其家中，要其
    轉告其母甲○至警局自首，惟乙○○堅決否認於報案後打電話至林家，更未與潘
    韻如通話，經原審依職權於八十八年九月二十七日以嘉院松刑和字第Ｏ二Ｏ五六
    八號函中華電信股份有限公司臺灣南區電信分公司嘉義營運處，調取八十七年十
    二月份乙○○與甲○之電話通話紀錄查詢單，然其結果顯示，所查之發話通話資
    料已逾保存期限，難以提供，有該公司嘉義營運處八十八年九月二十九日嘉營二
    字第八八ＣＯ七ＯＯ三一二－一號函附卷足參，故無從證明被告乙○○確曾與潘
    韻如通過電話。又證人潘韻如與甲○間既是母女關係，則其對於甲○有所迴護亦
    屬人之常情，故尚難僅依潘韻如之證詞即認定被告乙○○明知夾草機為甲○所取
    走，卻又打電話予潘韻如並告知其轉告甲○前去自首。
六、綜上說明，本件調查所得之證據尚不足以證明被告等二人確有誣告犯行。此外，
    復查無其他積極之證據，足認被告等確有公訴人所指誣告之犯行，原審因認不能
    證明被告等犯罪，依法諭知均為無罪之判決，核無不合，檢察官上訴意旨，仍執
    前詞，指摘原判決不當，為無理由，應予駁回。
據上論結，應依刑事訴訟法第三百六十八條，判決如主文。
本案經檢察官曾顯智到庭執行職務。
中    華    民    國      八十九      年      二      月      十五      日
                                  臺灣高等法院臺南分院刑事第二庭
                                      審判長法官  游    明    仁
                                            法官  呂    佳    徵
                                            法官  李    文    福
右正本證明與原本無異。
不得上訴。
                                      法院書記官  徐    瑞    清
中    華    民    國      八十九      年      二      月     十六       日


司法院資訊處製作；財團法人民間司法改革基金會備份。
